【裁判字號】    97,消債更,346
【裁判日期】    971114
【裁判案由】    聲請更生程序
【裁判全文】
臺灣嘉義地方法院民事裁定           97年度消債更字第346號
聲  請  人
即債務人    甲○○
                        4樓之.
上列當事人聲請更生程序事件，本院裁定如下：
    主  文
聲請駁回。
聲請費用由聲請人負擔。
    理  由
一、按債務人與金融機構協商成立者，不得聲請更生或清算，但
    因不可歸責於己之事由，致履行顯有重大困難者，不在此限
    ；本條例施行前，債務人依金融主管機關協調成立之中華民
    國銀行公會會員辦理消費金融案件無擔保債務協商機制與金
    融機構成立之協商，準用前項之規定，消費者債務清理條例
    第151 條第5 項、第6 項分別定有明文。又聲請更生或清算
    不合程式或不備其他要件者，法院應以裁定駁回之，但其情
    形可以補正者，法院應定期間先命補正，復為同條例第8 條
    所明定。
二、查本件債務人向本院聲請更生，雖主張：其有不能清償債務
    情事，前已提出債權人清冊，以書面向最大債權金融機構請
    求共同協商債務清償方案，並成立協商，惟依前揭協商，聲
    請人每月需償還臺幣（下同）12,900元，而債務人平均每月
    收入3 萬元，且每月必須支出18,475元（含聲請人個人每日
    膳食費200 元、房租費2,250 元、水電費750 元、電訊費
    1,800 元、交通費2,500 元、雜項支出500 元、繼承貸款債
    務4,000 元、健保費675 元），原協商條件顯然過苛，致債
    務人履行該協商條件顯有困難，且非可歸責於債務人，債務
    人復未經法院裁定開始清算程序或宣告破產，爰依法聲請更
    生等語。
三、債務人主張其負欠債權總額為920,885 元，無擔保或優先權
    債務總金額未超過1,200 萬元，且於本件更生聲請前，已依
    金融主管機關協調成立之中華民國銀行公會會員辦理消費金
    融案件無擔保債務協商機制與聯邦商業銀行股份有限公司成
    立協商，依協商，債務人每月應償還12,900元等情，有債務
    人提出之債權人清冊及財團法人金融聯合徵信中心當事人綜
    合信用報告書附卷可按，應為可採。
四、債務人雖主張其每月收入約3 萬元乙節，業據證人乙○○到
    場證述在案，亦為可採。至債務人主張其每月必須支出房租
    2,250 元、水電費750 元、雜項支出500 元及健保費675 元
    等情，業據提出房屋租賃契約為證，且支出金額尚符常情，
    應為可採；惟債務人每日膳食費支出200 元顯屬過高，本
    院認早餐支出以40元為適當，午、晚餐費支出則各以65元為
    當，是此部分支出，每月以5,100 元為必要支出；電訊費
    1,800 元支出亦高於通常人通訊所需，債務人固主張係因工
    作需要云云，惟證人乙○○證稱略以：工作上常需使用手機
    聯絡，我常常跟其他師傅聯絡，較少與債務人聯絡，有時因
    為工作需要與債務人聯絡，但都是我打過去比較多等語（見
    本院97年10月16日訊問筆錄），是債務人前揭主張，尚難採
    信，本院認債務人電訊費之支出以500 元為必要；債務人
    主張每月因工作需要支出交通費2,500 元云云，惟證人乙○
    ○證稱略以：工作所需交通問題，都是我開車比較多，有時
    候搭合作師傅的車等語（見前揭筆錄），是債務人之前揭主
    張，已難遽採，債務人復未舉證以實其說，本院認債務人交
    通費之支出應以1,000 元為必要；至債務人主張其與其弟
    繼承其父債務，每月需分擔償還4,000 元云云，惟債務人之
    父積欠嘉義縣鹿草鄉農會之本金僅97,952元，每月應償還金
    額為6,109 元等情，業據嘉義縣鹿草鄉農會函覆本院在案。
    準此，債務人與其弟每月應分擔償還之金額應各為3,055 元
    。綜上，債務人每月必要之生活支出應為13,830元（2,250
    ＋750 ＋500 ＋675 ＋5,100 ＋500 ＋1,000 ＋3,055 ）。
五、從而，以債務人每月約3 萬元之收入，扣除前揭必要支出，
    尚餘約16,170元，用以清償依協商所應支付之12,900元，仍
    有3,270 元之剩餘，況債務人尚繼承其父所遺土地，依公告
    現值計算，價值亦達450,400 元【（307 ÷2 ＋39÷24＋
    415 ÷24＋366 ÷24）×2,400 】（見卷附土地登記謄本）
    ，債務人主張本件因有不可歸責於債務人之事由，致其履行
    上開協議內容顯有重大困難云云，自非可採。是應認聲請人
    聲請更生，違背消費者債務清理條例第151 條第6 項之規定
    ，且上開欠缺又屬無從補正，依上說明，自應駁回其聲請，
    爰裁定如主文。
中    華    民    國    97    年    11    月    14    日
                  民事第一庭  法  官  林望民
上為正本係照原本作成
如不服本裁定，應於裁定送達後10日內，以書狀向本院提出抗告
，並繳納抗告費新臺幣1千元
中    華    民    國    97    年    11    月    14    日
                              書記官  陳慶時


司法院資訊處製作；財團法人民間司法改革基金會備份。
